臺灣臺東地方法院刑事判決
111年度交訴字第7號
公  訴  人  臺灣臺東地方檢察署檢察官
被      告  吳奇星


上列被告因公共危險案件，經檢察官提起公訴（110年度偵字第 
2818號），本院於準備程序進行中，因被告就被訴事實均為有罪
之陳述，經告知簡式審判程序意旨，並聽取當事人意見後，合議
庭裁定由受命法官獨任依簡式審判程序審理，判決如下：
    主  文
吳奇星犯駕駛動力交通工具發生交通事故，致人傷害而逃逸罪，
累犯，處有期徒刑肆月，如易科罰金，以新臺幣壹仟元折算壹日
。
    事  實
一、吳奇星於民國110年8月2日9時47分許，駕駛車牌號碼：000-
    000號之普通重型機車，由東往西方向駛近臺東縣○○市○○路0
    00號前時，因邱綢疏未注意左後方來車，亦未讓行進中之車
    輛優先通行，即貿然駕駛車牌號碼：000-000號之普通重型
    機車，自路旁同行向起駛，雙方車輛乃發生碰撞，邱綢因而
    人車倒地，受有左手第4指挫傷併2公分開放性傷口之傷害（
    吳奇星所涉過失傷害罪嫌，業經臺灣臺東地方檢察署檢察官
    認其無過失，以110年度偵字第2818號為不起訴處分確定）
    。詎吳奇星明知己身駕駛動力交通工具發生交通事故，亦察
    見邱綢倒地受有傷害，竟仍因自認無過失，即基於肇事逃逸
    之犯意，未採取即時救護或其他必要之措施，亦未在場等候
    警察人員到場釐清肇事經過、確認身分，或徵得邱綢同意，
    旋逕自駕車離去現場。嗣經警據報、調閱監視器影像後，循
    線查獲上情。
二、案經邱綢訴由臺東縣警察局臺東分局報告臺灣臺東地方檢察
    署檢察官偵查起訴。
    理  由
一、上開事實欄一所載之犯罪事實，業據被告吳奇星於警詢、偵
    查中及本院準備程序、審判期日時坦承不諱（臺灣臺東地方
    檢察署110年度偵字第2818號偵查卷宗【下稱偵卷】第9至12
    頁、第83至87頁，臺灣臺東地方法院111年度交訴字第7號交
    通事件卷宗【下稱本院卷】第32頁、第39頁），核與證人邱
    綢於警詢及偵查中之證述（偵卷第13至15頁、第81至83頁）
    大抵相符，並有東基醫療財團法人台東基督教醫院診斷書、
    道路交通事故現場圖、道路交通事故調查報告表㈠、㈡、臺東
    縣警察局臺東分局交通分隊道路交通事故照片黏貼紀錄表、
    臺東縣警察局舉發違反道路交通管理事件通知單、臺東縣警
    察局臺東分局交通分隊道路交通事故肇事人自首情形紀錄表
    、車輛詳細資料報表（牌照號碼：PVE-410、907-PUT）、交
    通部公路總局臺北區監理所花東區車輛行車事故鑑定會鑑定
    意見書、監視器影像檔案光碟各1份（偵卷第19頁、第21頁
    、第23頁、第25頁、第27至35頁、第47頁、第51頁、第53頁
    、第55頁、第75至76頁，置於偵卷所附「臺灣臺東地方檢察
    署偵查錄音（影）儲存媒體存放封」內）及刑案現場照片7
    張（偵卷第37至41頁）在卷可稽，自足認被告前開任意性之
    自白係與事實相符，亦有上開證據可資補強，堪信為真實。
    從而，本件事證明確，被告事實欄一所載之犯行，洵堪認定
    ，應予依法論科。
二、論罪科刑之法律適用
（一）論罪　　
   1、按刑法第185條之4所謂「逃逸」，依文義解釋，係指逃離
      事故現場而逸走。惟肇事者終將離開，不可能始終留在現
      場，究其犯罪之內涵，除離開現場（作為）之外，實因其
      未履行因肇事者身分而產生之作為義務（不作為），是本
      罪乃結合作為犯及不作為犯之雙重性質；而審諸法規範目
      的，駕駛動力交通工具為維持現代社會生活所必需，交通
      事故已然為必要容忍的風險，則為保障事故發生後之交通
      公共安全，避免事端擴大，及為保護事故被害人之生命、
      身體安全，自須要求行為人留在現場，即時對現場為必要
      之處理、採取救護、救援被害人行動之義務；復鑑於交通
      事件具有證據消失迅速（通常交通事故現場跡證必須立刻
      清理）之特性，為釐清肇事責任之歸屬，保障被害人之民
      事請求權，於此規範目的，亦可得出肇事者有在場，對在
      場被害人或執法人員不隱瞞身分之義務，此由歷次立法說
      明，及在被害人當場死亡，並無即時救護必要時，仍禁止
      肇事者離去，以及該罪係定在刑法「公共危險罪」章等情
      ，亦可印證；是以，肇事者若未盡上開作為義務，即逕自
      離開現場，自屬「逃逸」行為（最高法院111年度台上字
      第150號刑事判決理由參照）。查被告駕車發生交通事故
      後，未遵守在場、救護或報告警察機關等義務，旋駕車離
      去事故現場而逸走乙情，業經本院認定如前，揆諸前開說
      明，所為自屬「逃逸」行為。
   2、是核被告所為，係犯刑法第185條之4第1項前段之駕駛動
      力交通工具發生交通事故，致人傷害而逃逸罪。
（二）刑之加重、減輕
  1、查被告前因公共危險案件（刑法第185條之3第1項第1款）
      ，經本院以108年度東交簡字第40號判決處有期徒刑2月確
      定，於109年1月2日易科罰金執行完畢，有臺灣高等法院
      被告前案紀錄表1份（本院卷第15至16頁）在卷可參，是
      其於受徒刑執行完畢後之5年內，故意再犯本件有期徒刑
      以上之罪，依刑法第47條第1項規定，為累犯；併參酌被
      告本件所犯明顯未有應量處最低法定刑、又無法適用刑法
      第59條減輕規定之情形，自應依法加重其刑（司法院大法
      官解釋釋字第775號解釋文暨理由書、最高法院110年度台
      上字第1505號判決理由併同參照）。
   2、次查本案交通事故係全然肇因於證人邱綢貿然駕車自路旁
      起駛乙情，業經交通部公路總局臺北區監理所花東區車輛
      行車事故鑑定會鑑定意見書記載：「柒、鑑定意見：一、
      邱綢駕駛普通重型機車起駛時，未充分注意左後方來車，
      未讓行進中之車輛優先通行，為肇事原因。二、吳奇星駕
      駛普通重型機車，於快車道直行行駛中，無肇事因素……。
      」等語（偵卷第76頁）明確，自足認被告於本案交通事故
      發生暨證人邱綢受有傷害等情，均係無過失，此併有臺灣
      臺東地方檢察署檢察官110年度偵字第2818號不起訴處分
      書所載：「……本件被告騎乘機車通行撞擊現場時，告訴人
      係騎乘機車自路邊起駛進入同向車道，致被告閃避不及而
      與告訴人機車發生擦撞，告訴人因此人、車倒地乙情，有
      上開監視錄影光碟及刑案現場照片等在卷可佐，另告訴人
      之機車尾部車體並無受撞擊痕跡等情，亦有臺東縣警察局
      臺東分局交通分隊道路交通事故照片附卷可佐，足證本件
      係因告訴人騎乘機車自路邊起駛時，未注意左後方來車及
      未禮讓直行車先行逕自左轉進入車道，致兩車發生擦撞，
      則被告於騎乘機車通行本件現場時並無異常行駛情事，突
      遇右側告訴人機車自路邊起駛進入車道，被告因此措手不
      及自難以防範，難謂被告有預見可能，更難謂有防止之義
      務，是被告就本件車禍事故之發生尚難認有何應注意、能
      注意而未注意之過失情事。」等語（偵卷第132至133頁）
      可資相佐；另參酌被告於本案交通事故發生暨證人邱綢受
      有傷害等節，雖均係無過失如前，然其既已明知己身駕車
      發生交通事故，更察見證人邱綢人車倒地，此經被告於警
      詢時自陳（偵卷第11頁）明確，則本院認被告猶選擇未為
      任何作為，反逕自離去現場，相較尚有立即通知警察機關
      、救護單位，甚或委請他人代為相類行為等情形，其主、
      客觀犯罪情節均明顯為重，當仍有科以刑罰之必要，爰依
      刑法第185條之4第2項規定，僅予減輕其刑。
   3、從而，被告本件所犯同時具有刑之加重、減輕事由，依法
      應先加後減之。
（三）科刑
      爰以行為人之責任為基礎，審酌被告案發時業為年逾60歲
      之成年人，心智已然成熟，社會經驗復屬豐富，理當知曉
      是非，且駕車肇事後不得擅離現場之誡命，亦經政府、大
      眾傳播媒體宣導多時，顯為現今社會大眾所熟悉，竟仍於
      本案交通事故發生，併致證人邱綢受有傷害後，因自認無
      過失，即逕自駕車離去現場，自足認其法治觀念有缺，加
      以所為不單提高證人邱綢傷害加劇之風險，更妨礙檢、警
      機關後續司法偵查與責任歸屬之釐清，所為確屬不該；另
      念被告犯罪後坦承犯行，態度非差，且其於本案交通事故
      發生暨證人邱綢受有傷害等節，均係無過失如前，而證人
      邱綢所受傷害復係單純位在手指，則被告本件犯行實際危
      害證人邱綢人身安全之程度應屬有限，尤以其業與證人邱
      綢和解成立併履行和解條件完畢，有訊問筆錄、和解書各
      1份（偵卷第83頁、第89頁）存卷可憑，已積極填補所生
      損害；兼衡被告已退休（仰賴退休金維生）、教育程度高
      職畢業、家庭經濟狀況勉持、配偶中風（本院卷39至40頁
      ）等一切情狀，量處如主文所示之刑，併諭知易科罰金之
      折算標準，以資懲儆。
據上論斷，應依刑事訴訟法第273條之1第1項、第284條之1、第 
299條第1項本文，刑法第185條之4第1項前段、第2項、第47條第
1項、第41條第1項本文，判決如主文。
本案經檢察官邱亦麟提起公訴，檢察官馮興儒到庭執行職務。
中　　華　　民　　國　　111 　年　　4 　　月　　8 　　日
                  刑事第一庭  法  官  陳偉達 
以上正本證明與原本無異。
如不服本判決應於收受送達後20日內向本院提出上訴書狀，並應
敘述具體理由；其未敘述上訴理由者，應於上訴期間屆滿後20日
內向本院補提理由書（均須按他造當事人之人數附繕本）。「切
勿逕送上級法院」。告訴人或被害人對於本判決如有不服，請書
具不服之理由狀，請求檢察官上訴者，其上訴期間之計算係以檢
察官收受判決正本之日期為準。
                              書記官  楊茗瑋
中　　華　　民　　國　　111 　年　　4 　　月　　11　　日
附錄本件論罪科刑法條：
中華民國刑法第185條之4第1項前段：
駕駛動力交通工具發生交通事故，致人傷害而逃逸者，處六月以
上五年以下有期徒刑。